臺灣臺北地方法院民事判決　　　　　　 94年度家訴字第201號
原　　　告　甲○○
訴訟代理人　林宜君律師
複代理人　　黃仕翰律師
被　　　告　乙○○
訴訟代理人　苗怡凡律師
上列當事人間請求分割遺產事件，本院於民國96年4 月24日言詞
辯論終結，判決如下：
    主  文
原告之訴駁回。
訴訟費用由原告負擔。
    事實及理由
一、程序部分
（一）按訴狀送達後，原告不得將原訴變更或追加他訴，此為民
      事訴訟法第255 條第1 項本文所明文規定。
（二）本件原告起訴時，係依民法第1164條遺產分割請求權，請
      求裁判分割被繼承人葉延貴遺產，主張被告所領取之葉延
      貴勞工保險死亡給付新台幣（下同）67萬2000元為被繼承
      人之惟一遺產。嗣於起訴狀繕本送達被告後，變更訴訟標
      的及訴之聲明，主張改依民法第1153條及第281 條之規定
      ，請求被告給付原告204, 985元及自準備書一狀送達之翌
      日起至清償日止按年息百分之五計算之利息，並聲請以供
      擔保為條件之假執行宣告；嗣又於變更之訴，聲請追加另
      一繼承人葉張月珍為原告。而被告不同意原告所為任何訴
      之變更或追加。
（三）本院經查原告係於民國94年12月5 日提起本件分割遺產之
      訴（見本件卷內起訴狀日期戳），經調解不成立，被告於
      95年4 月6 日收到起訴狀繕本（見卷內送達回證）。原告
      於95年4 月20日第一次言詞辯論期日變更訴訟，請求被告
      按應繼分給付被繼承人喪葬費用483,411 元（參本件95年
      4 月20日言詞辯論筆錄）；又於95年6 月15日追加訴訟標
      的（民法第1153條），並變更陳述，主張被繼承人葉延貴
      所遺債務應由繼承人即被告負連帶責任，而聲明為被告應
      給付原告204,985 元及法定遲延利息（參本件95年6 月15
      日言詞辯論筆錄及原告95年6 月20日準備書一狀）；又於
      96年2 月1 日追加訴訟標的（民法第281 條）（參本件準
      備書四狀）；迨至本件最後言詞辯論期日前之96年3 月19
      日，再於變更之訴訟中，聲請追加繼承人葉張月珍為原告
      （參原告96年3 月19日辯論意旨狀）。核其所為訴之變更
      及追加，均於首揭法條違背，自不應准許，合先敘明。
二、本件原告起訴主張：被告為原告之長子葉延貴之配偶，葉延
    貴於民國94年10月18日在財團法人國泰綜合醫院病逝，並提
    提出葉延貴死亡登記申請書、財團法人國泰綜合醫院醫療費
    用收據、喪葬費用收據影本等件為證。因葉延貴身後並無子
    女，其遺產應由兩造及葉延貴之母親葉張月珍共同繼承，其
    中被告應繼分為二分之一，原告與葉張月珍應繼分各為四分
    之一（參民法第1144條第2 款），被告竟於94年10月19 日
    擅自辦理葉延貴之戶籍死亡登記，並持向勞工保險局申領喪
    葬給付672,000 元，而原告曾代被繼承人葉延貴支出醫療、
    看護、喪葬及保險費用等共計409,970 元，並聲明：求為判
    決分割葉延貴遺產等語。
三、被告則辯以：原告起訴請求分割被繼承人之遺產，但未將被
    繼承人全部遺產陳報，僅聲明請求分割特定單筆遺產，於法
    不合。據悉被繼承人葉延貴遺產尚有銀行存款30萬元、不動
    產（門牌號碼為台北市○○路○ 段150 巷400 弄23號房屋及
    基地）及保險金給付等，均遭原告據為己有等語。並聲明：
    求為判決駁回原告之訴。
四、按請求分割遺產之訴，其訴訟標的為遺產分割請求權，對於
    全體繼承人，在法律上有合一確定之必要，繼承人全體應一
    同起訴或被訴，其當事人始為適格（最高法院33年上字第
    1814號判例意旨參照）。查兩造及訴外人葉張月珍既為被繼
    承人葉延貴之全體繼承人，則原告起訴請求分割遺產，自應
    列全體繼承人為當事人，其當事人始為適格；而本件自94年
    12月5 日繫屬法院起至今，原告迄未補正，當事人不適格，
    其訴顯無理由，應予駁回。
五、兩造其餘攻擊防禦方法，均於判決結果不生影響，爰不一一
    論列，附此敘明。
六、據上論斷：原告之訴為無理由，並依民事訴訟法第七十八條
    判決如主文。
中　　華　　民　　國　　96　　年　　5　 　月　　15　　日
                      家事法庭  法  官  徐麗瑩
以上正本係照原本作成。
如對本判決上訴，須於判決送達後20日之不變期間內，向本院提
出上訴狀。
中　　華　　民　　國　　96　　年　　5 　　月　　15　　日
                    　　　　　　書記官　林寶春
